臺灣宜蘭地方法院小額民事判決
111年度宜小字第68號
原      告  泰安產物保險股份有限公司

法定代理人  李松季  
訴訟代理人  劉倚帆  
            劉子陽  
被      告  林永茂  

上列當事人間請求侵權行為損害賠償事件，本院於民國111年4月
25日言詞辯論終結，判決如下：
    主  文
被告應給付原告新臺幣貳萬貳仟叁佰零貳元，及自民國一百一十
年十二月三日起至清償日止，按週年利率百分之五計算之利息。
原告其餘之訴駁回。
訴訟費用新臺幣壹仟元，由被告負擔百分之五十六即新臺幣伍佰
陸拾元，餘由原告負擔。
本判決第一項得假執行。
    理由要領
一、本件原告主張被告於民國110年3月27日中午12時，騎乘車牌
    號碼000-000號普通重型機車（下稱系爭A車），行經宜蘭縣
    ○○鄉○○路0段00號附近時，因駕駛不當之過失而撞及原告所
    承保訴外人楊竣珽所有並騎乘之車牌號碼000-0000號普通重
    型機車（下稱系爭車輛）而肇事，致系爭車輛車體受損，而
    生修復費用新臺幣（下同）40,000元（零件費用33,923元及
    工資費用6,077元），原告給付上開賠償金額後，依保險法
    第53條第1項之規定取得代位求償權，爰依保險法第53條第1
    項之規定及侵權行為損害賠償之法律關係，請求被告給付上
    揭修復費用等語。並聲明：被告應給付原告40,000元及自起
    訴狀繕本送達被告翌日起至清償日止，按週年利率百分之5
    計算之利息。查本件原告主張之事實，業據其提出行車執照
    、駕駛執照、宜蘭縣政府警察局礁溪分局交通分隊道路交通
    事故當事人登記聯單、道路交通事故現場圖、車損照片、和
    昇機車行-和昇服務廠結帳試算暨統一發票等件影本為證，
    且有宜蘭縣政府警察局礁溪分局110年11月16日警礁交字第1
    100023253號函暨所附道路交通事故現場圖、道路交通事故
    當事人酒精測定紀錄表、道路交通事故調查報告表㈠㈡、宜蘭
    縣政府警察局礁溪分局交通事故調查筆錄及道路交通事故照
    片等件在卷可稽，並有宜蘭縣政府警察局110年11月18日警
    交字第1100061057號函所附道路交通事故初步分析研判表在
    卷可參。被告經合法通知，未於言詞辯論期日到場爭執，復
    未提出書狀答辯供本院斟酌，堪信原告主張之事實為真正。
二、按因故意或過失，不法侵害他人之權利者，負損害賠償責任
    ；汽車、機車或其他非依軌道行駛之動力車輛，在使用中加
    損害於他人者，駕駛人應賠償因此所生之損害；不法毀損他
    人之物者，被害人得請求賠償其物因毀損所減少之價額，民
    法第184條第1項前段、第191條之2前段及第196條分別定有
    明文。復按被保險人因保險人應負保險責任之損失發生，而
    對於第三人有損失賠償請求權者，保險人得於給付賠償金額
    後，代位行使被保險人對於第三人之請求權；但其所請求之
    數額，以不逾賠償金額為限，保險法第53條第1項亦有明文
    。再按負損害賠償責任者，除法律有規定或契約另有訂定外
    ，應回復他方損害發生前之原狀；損害賠償，除法律另有規
    定或契約另有訂定外，應以填補債權人所受損害及所失利益
    為限，民法第213條第1項、第216條第1項分別亦有明文。查
    本件因被告過失而致系爭車輛受損，已經本院認定如前，則
    原告請求被告賠償系爭車輛所受損害，應屬有據。　　
三、原告主張系爭車輛修理費用共40,000元，其中有關零件部分
    之修復，系爭車輛既以新零件更換被損害之舊零件，則在計
    算損害賠償額時，自應將零件折舊部分予以扣除，始屬必要
    修復費用。又參酌行政院所頒固定資產耐用年數表及固定資
    產折舊率表之規定，機械腳踏車之耐用年數為3年，依定率
    遞減法每年折舊1000分之536，且採用定率遞減法者，其最
    後1年之折舊額，加歷年折舊累計額，其總和不得超過該資
    產成本原額之10分之9。另依營利事業所得稅查核準則第95
    條第6款之規定，固定資產提列折舊採用定率遞減法者，以1
     年為計算單位，其使用期間未滿1年者，按實際使用之月數
    相當於全年之比例計算之，不滿1月者，以月計。查系爭車
    輛於109年8月出廠，迄系爭事故發生時即110年3月27日，已
    使用8個月，則估價單上所載零件費用33,923元扣除折舊後
    之費用為21,801元（詳如附表之計算式），加計工資費用6,
    077元，是系爭車輛必要之修復費用應為27,878元（計算式
    ：21,801元＋6,077元＝27,878元）。　　
四、又按損害之發生或擴大，被害人與有過失者，法院得減輕賠
    償金額或免除之：前二項之規定，於被害人之代理人或使用
    人與有過失者，準用之，民法第217條第1項、第2項定有明
    文。上開規定之目的，在謀求加害人與被害人間之公平，故
    在裁判上得以職權減輕或免除之（最高法院85年台上字第17
    56號判例參照）。再按槽化線，用以引導車輛駕駛人循指示
    之路線行駛，並禁止跨越；行車速度，依速限標誌或標線之
    規定，無速限標誌或標線者，應依下列規定：一、行車時速
    不得超過五十公里。但在設有快慢車道分隔線之慢車道，時
    速不得超過四十公里，未劃設車道線、行車分向線或分向限
    制線之道路，時速不得超過三十公里，道路交通標誌標線號
    誌設置規則第171條第1項、道路交通安全規則第93條第1項
    前段分別亦有明文。查本件員警初步分析研判可能之肇事原
    因：一、被告騎乘系爭A車：於繪有槽化線路段左（迴）轉
    彎。機車超載。（伸出車尾，超過後輪軸半公尺）。二、訴
    外人楊竣珽騎乘系爭車輛：疑似超速行駛（依車載式錄影畫
    面77KM/H-83KM/H）等情，有宜蘭縣政府警察局道路交通事
    故初步分析研判表在卷可稽，復參以肇事路段限速為時速50
    公里，且楊竣珽於警詢中自陳本件交通事故發生時之駕駛時
    速為60至70公里，亦有警詢筆錄附卷可參，並與前揭證據資
    料參互析之，可徵被告就本件交通事故之發生，具有於禁止
    跨越之槽化線左（迴）轉彎之過失；訴外人楊竣珽就本件交
    通事故之發生，具有超速行駛之過失甚明。是本院審酌雙方
    之過失程度，認應由被告負百分之80之過失責任，原告負百
    分之20之過失責任，始屬衡平，揆諸前開法條規定，故原告
    據此得請求被告賠償之金額應酌減為22,302元（計算式：27
    ,878元×80% ＝22,302元；小數點以下四捨五入）。從而，原
    告依保險法第53條第1項之規定及侵權行為法律關係，請求
    被告給付如主文第1項所示，為有理由，應予准許。逾此範
    圍之請求，則屬無據，應予駁回。
中　　華　　民　　國　　111 　年　　4 　　月　　29　　日
                  宜蘭簡易庭  法  官  張淑華
以上正本係照原本作成。
如不服本判決，應於送達後20日內，向本院提出上訴狀並表明上
訴理由，如於本判決宣示後送達前提起上訴者，應於判決送達後
20日內補提上訴理由書（須附繕本）。如委任律師提起上訴者，
應一併繳納上訴審裁判費。
中　　華　　民　　國　　111 　年　　4 　　月　　29　　日
                              書記官  謝佩欣
附錄：
一、民事訴訟法第436條之18第1項：
    判決書得僅記載主文，就當事人有爭執事項，於必要時得加
    記理由要領。
二、民事訴訟法第436條之24第2項：
    對於小額程序之第一審裁判上訴或抗告，非以其違背法令為
    理由，不得為之。
三、民事訴訟法第436條之25：
    上訴狀內應記載上訴理由，表明下列各款事項：
    （一）原判決所違背之法令及其具體內容。
    （二）依訴訟資料可認為原判決有違背法令之具體事實。
四、民事訴訟法第471條第1項（依同法第436條之32第2項規定於
    小額事件之上訴程序準用之）：
    上訴狀內未表明上訴理由者，上訴人應於提起上訴後20日內
    ，提出理由書於原第二審法院；未提出者，毋庸命其補正，
    由原第二審法院以裁定駁回之。
附表：
折舊時間           金額 　　
第1年折舊值        33,923×0.536×(8/12)=12,122
第1年折舊後價值    33,923-12,122=21,801